---
title: "ANÁLISIS DE LA CORRELACIÓN ENTRE LA INFLACIÓN Y LA PERCEPCIÓN DE CORRUPCIÓN"
author: "Rubén Valverde Romero"
date: "`r format(Sys.time(), '%d %B, %Y')`"
output:
  html_document:
    css: style.css
    theme: cosmo
    toc: true
    toc_float:
      collapsed: true
---

## Introducción {#introduccion}

El objetivo principal de este análisis es estudiar la corelación entre la `inflación` y el indice de percepcion de corrupción (`CPI`).

### Obtención de los Datos {#obtencion-de-los-datos}

Los datos utilizados en este análisis provienen de dos fuentes principales:

-   **Inflación**: Los datos de inflación anual por país y región se obtuvieron del [Fondo Monetario Internacional](https://www.imf.org/external/datamapper/NGDP_RPCH@WEO/OEMDC/ADVEC/WEOWORLD "Fondo Monetario Internacional").

-   **Índice de Percepción de Corrupción (CPI)**: Los datos del CPI se obtuvieron de [transparency.org](https://www.transparency.org/en/ "transparency.org"), una organización sin fines de lucro que publica anualmente el índice de percepción de corrupción.

Una vez obtenidos los distintos datasets se juntaron basandose en dos columnas distintas, según el caso podía ser el `ISO` o el `nombre` de un país. Con frecuencia la ortografía de un país variaba de uno a otro, los pasos que seguí fueron:

-   Creación de 2 arrays con los nombres de los paises

-   Creación y de 1 array con los nombres que no coinciden

-   En vez de revisarlo manualmente le pase el array a Llama 3.1 varias veces hasta obtener una lista con todos los paises que aparecen en ambos datasets pero con distinto nombre

-   Con esa lista se cambia la ortografía del nombre de los paises del segundo dataset a los del primero

-   Se realiza un merge con el nombre del país como columna en común.

```{r librerias, message=FALSE, warning=FALSE, include=FALSE, paged.print=FALSE}
library(tidyr)
library(dplyr)
library(ggplot2)
library(ggthemes)
library(RColorBrewer)
```

## Limpieza de datos {#limpieza-de-datos}

### Carga y Visualización del DataFrame {#carga-y-visualizacion-del-dataframe}

```{r limpieza df1 ,echo=TRUE, warning=FALSE}
df <- read.csv("inflation_corruption_1995_2023_Ruben_Valverde.csv")
head(df[0:6])
# Nota: El resto de columnas son repeticiones de las columnas 3, 4 y 5 por lo que mostrarlas no aportan más información y empeoran la estética

summary(df[0:6])
```

### Reemplazo de Valores "no data" por NA {#reemplazo-de-valores-no-data-por-na}

```{r limpieza df2 ,echo=TRUE, warning=FALSE}
# Contar valores "no data" en cada columna
inflation <- df[, grepl("inflation", names(df))]
no_data_count <- colSums(inflation == "no data", na.rm = TRUE)
print(paste("Hay un total de", sum(no_data_count), "valores 'no data'"))

# Reemplazar los valores "no data" por NA en todo el DataFrame porque da problemas al conteo
df[df == "no data"] <- NA
```

### Conversión de Columnas a Numérico {#conversion-de-columnas-a-numerico}

```{r limpieza df3 ,echo=TRUE, warning=FALSE}
# Convertir las columnas de inflación de 1995 a 2023 a valores numéricos
for (year in 1995:2023) {
  column <- paste("inflation", year, sep = "_")
  df[[column]] <- as.numeric(df[[column]])
}
```

### Conteo de valores NA {#conteo-de-valores-na}

```{r limpieza df4 ,echo=TRUE, warning=FALSE}
# Contar y mostrar el número de valores nulos por columna
print(paste("Hay un total de", sum(is.na(df)), "valores nulos"))
```

### Formateo del DataFrame {#formateo-del-dataFrame}

```{r limpieza df5 ,echo=TRUE, warning=FALSE}
# Transformar el DataFrame de formato ancho a formato largo para poder analizar los datos de inflación, puntuación y rango a lo largo del tiempo posteriormente
df_melted <- df %>%
  pivot_longer(cols = starts_with("inflation_") | starts_with("score_") | starts_with("rank_"),
  names_to = c(".value", "year"),
  names_sep = "_") %>%
select(country, iso, region, year, inflation, score, rank)

# Convertir las columnas 'inflation', 'rank', 'score' y 'year' a tipo numérico en el DataFrame df_melted
df_melted <- df_melted %>%
    mutate(across(c(inflation, rank, score, year), as.numeric))
head(df_melted)

summary(df_melted)
```

### Análisis del DataFrame Transformado {#analisis-del-resumen-del-dataframe-transformado}

1.  **Inflación**:
    -   La inflación muestra una amplia variabilidad, con valores que van desde negativos hasta extremadamente altos. Esto refleja las diferencias significativas en las tasas de inflación entre los países y a lo largo del tiempo.
    -   La mediana de la inflación es relativamente baja, lo que sugiere que la mayoría de los países tienen tasas de inflación moderadas, aunque hay algunos valores atípicos que elevan la media.
2.  **Puntuación de Corrupción (CPI)**:
    -   Los valores pueden ir teóricamente de 0 a 100, aunque en la práctica los valores reales están en un rango más estrecho.
    -   La puntuación de corrupción también muestra variabilidad, aunque en menor medida que la inflación. Los valores van desde muy bajos (alta percepción de corrupción) hasta relativamente altos (baja percepción de corrupción).
    -   La mediana de la puntuación de corrupción es moderada, lo que indica que muchos países tienen niveles de corrupción percibidos en un rango medio.
3.  **Rango de Corrupción**:
    -   Representa el puesto de un país en el índice de percepción de corrupción (CPI). Siendo el puesto 1 el pais con una menor percepción de corrupción.
4.  **Años**:
    -   Los datos abarcan desde 1995 hasta 2023. Esto permite un análisis longitudinal de las tendencias en la inflación y la percepción de corrupción.

En resumen, el resumen del DataFrame transformado (`df_melted`) destaca la variabilidad en las tasas de inflación y las puntuaciones de corrupción entre los países y a lo largo del tiempo.\
Esta variabilidad es crucial para el análisis de la correlación entre estas dos variables, ya que proporciona una base sólida para identificar patrones y tendencias significativas.

## Análisis de la Evolución de la Inflación Promedio Anual por Región {#analisis-de-la-evolución-de-la-inflacion-promedio-anual-por-region}

### Visualización de la Inflación {#visualizacion-de-la-inflacion}

```{r Inflación1, warning=FALSE}
# Crear un DataFrame con la inflación promedio anual por región
df_avg_inflation <- df_melted %>%
    group_by(region, year) %>%
    summarise(inflation = median(inflation, na.rm = TRUE), .groups = "drop") %>%
    ungroup()

# Nota: Se utilizó la mediana en lugar del promedio para evitar que valores extremos afecten el resultado (Como la inflación de 1995 en Europa Oriental y Asia Central causada por Bulgaria y Venezuela en América)


# Ajustar el tamaño de los gráficos
knitr::opts_chunk$set(fig.width=20, fig.height=6.5)

# Agregar un tema a los gráficos
theme_set(theme_bw())

# Hacer las letras más grandes y los títulos centrados
theme_update(
    plot.title = element_text(size = 20, hjust = 0.5),
    axis.title = element_text(size = 16),
    axis.text = element_text(size = 14),
    legend.title = element_text(size = 16),
    legend.text = element_text(size = 14)
    )
```

```{r Inflación2, warning=FALSE}
# Crear el lineplot
ggplot(df_avg_inflation, aes(x = year, y = inflation, color = region, group = region)) +
    geom_line(size=1.5) +
    scale_y_continuous(limits = c(0, 23)) +
    geom_text(data = df_avg_inflation %>% filter(inflation > 23),
              aes(label = round(inflation, 1), y = 23),
              color = "green", size = 3, vjust = -0.5) +
    geom_point(size=5) +
    scale_color_brewer(palette = "Dark2") +
    labs(title = "Evolución de la Inflación Promedio Anual por Región",
         x = "Año",
         y = "Inflación Promedio",
         color = "Región")
```

### Análisis del Gráfico de Evolución de la Inflación Mediana Anual por Región {#analisis-del-grafico-de-evolucion-de-la-inflacion-promedio-anual-por-region}

El gráfico muestra la evolución de la inflación promedio anual por región desde 1995 hasta 2023. A continuación, se presentan algunos puntos clave observados en el gráfico:

1.  **Patrones Generales**:
    -   La crisis del 2008 y los estímulos monetarios de la crisis del 2021 se vieron reflejados en un aumento de la inflación mundial.
    -   Durante los años proximos de la crisis surge una bajada lenta de la inflación.
2.  **América (AME) y África Subsahariana (SSA)**:
    -   Se observa una tendencia general a la baja en la inflación desde 1995 hasta principios de la década de 2000.
3.  **Asia-Pacífico (AP)**:
    -   La región ha mantenido una inflación relativamente baja y estable en comparación con otras regiones.
    -   Aunque hay algunos picos, la inflación en Asia-Pacífico ha sido más controlada.
4.  **Europa Occidental y Unión Europea (WE/EU)**:
    -   Esta región ha experimentado una inflación muy baja y estable durante la mayor parte del período analizado.
5.  **Medio Oriente y Norte de África (MENA)**:
    -   En 2008 tuvo el peor desempeño relativamente dado que empieza al nivel de AP(5%) y termina junto a SSA(11%).
    -   Sin embargo en 2022 muestra unos resultados muy buenos conteniendo la inflación.
6.  **Europa Oriental y Asia Central (ECA)**:
    -   Muestra una tendencia fluctuante en la inflación a lo largo de los años.
    -   La región muestra una inflación muy alta hasta 2022, donde se empieza a moderar y seguir la tendencia mundial, especialmente despues de 2008 aunque en 2022 vuelve a despuntar.

## Análisis de la Evolución del Indice de Percepción de Corrupción Promedio Anual (CPI) por Región {#analisis-de-la-evolucion-del-indice-de-percepcion-de-corrupcion-promedio-anual-cpi-por-region}

### Adaptación al Cambio de Formato de 2012 {#adaptacion-formato-cpi}

```{r CPI1, warning=FALSE}
# Al ejecutar el gráfico previamente se podia observar que el formato del CPI cambió en 2012, siendo 100 la puntuación máxima en lugar de 10.
df_melted %>%
    filter(year %in% c(2010, 2011, 2012, 2013)) %>%
    group_by(region, year) %>%
    summarise(score = mean(score, na.rm = TRUE), .groups = "drop") %>%
    head(4)

# Multiplico por 10 el CPI de los años 1995 hasta 2011 para que estén en la misma escala que los años posteriores
df_melted <- df_melted %>%
    mutate(score = ifelse(year >= 1995 & year <= 2011, score * 10, score))
```

### Calculo del CPI anual por región {#calculo-del-cpi-anual-por-region}

```{r CPI2, warning=FALSE}
# Calcular el CPI promedio anual por región
df_avg_score <- df_melted %>%
    group_by(region, year) %>%
    summarise(score = mean(score, na.rm = TRUE), .groups = "drop") %>%
    ungroup()

# Eliminar filas con valores nulos en la columna 'score', provocaban warnings
df_avg_score <- df_avg_score %>% drop_na(score)   


```

### Visualización del CPI {#visualizacion-del-cpi}

```{r CPI3, warning=FALSE}
# Crear el lineplot
ggplot(df_avg_score, aes(x = year, y = score, color = region, group = region)) +
    geom_line(size=1.5) +
    geom_point(size=5) +
    scale_color_brewer(palette = "Dark2") +
    labs(title = "Evolución del Indice de Percepción de Corrupción Promedio Anual (CPI) por Región",
         x = "Año",
         y = "CPI Promedio",
         color = "Región")
```

### Análisis del Gráfico de Evolución de la Puntuación de la Percepción de Corrupción (CPI) Promedio Anual por Región {#analisis-del-grafico-de-la-evolucion-del-indice-de-percepcion-de-corrupcion-promedio-anual-cpi-por-region}

El gráfico muestra la evolución de la puntuación de corrupción promedio anual por región desde 1995 hasta 2023. A continuación, se presentan algunos puntos clave observados en el gráfico:

1.  **América (AME)**:
    -   La puntuación de corrupción en Iberoamérica ha mostrado una tendencia muy fluctuante a lo largo de los años, especialmente al inicio.
2.  **África Subsahariana (SSA)**:
    -   Muestra una tendencia similar a la de Iberoamérica, con puntuaciones de corrupción que varían considerablemente a lo largo del tiempo.
3.  **Asia-Pacífico (AP)**:
    -   En la primera decada ha mostrado una tendencia bajista que posteriormente se estabilizó sin apenas subida.
4.  **Europa Occidental y Union Europea (WE/EU)**:
    -   Esta región ha experimentado una puntuación de corrupción relativamente baja y estable durante la mayor parte del período analizado.
5.  **Medio Oriente y Norte de África (MENA)**:
    -   Muestra una puntuación de corrupción relativamente alta en comparación con Europa y Asia-Pacífico.
    -   Hay fluctuaciones significativas en la puntuación, pero con tendencia a la baja.
6.  **Europa Oriental y Asia Central (ECA)**:
    -   Muestra una tendencia alcista en la puntuación de corrupción a lo largo de los años.

## Análisis de la Correlación entre la Puntuación de Corrupción y la Inflación {#analisis-de-la-correlacion-entre-la-puntuacion-de-corrupcion-y-la-inflacion}

### Calculo de valores medianos de inflación y medios de puntuación de corrupción {#calculo-inflacion-cpi}

```{r Correlación Inflación CPI1}
# Calculo los valores medios de inflación y puntuación de corrupción por país
df_avg <- df_melted %>%
    group_by(country, region) %>% 
    summarise(
        inflation = median(inflation, na.rm = TRUE),
        score = mean(score, na.rm = TRUE), .groups = "drop"
    ) %>%
    arrange(region, country)
    
# Nota1: ordeno por región y país para que el hue siga el mismo orden que el resto
# Nota2: utilizo la mediana para la inflación para evitar que valores extremos como los de Bulgaria y Venezuela ya mencionados.
```

### Visualización de la correlación {#visualizacion-correlacion}

```{r Correlación Inflación CPI2}
# Crear el scatter plot para visualizar la correlación entre inflación y puntuación de corrupción
# Crear el scatter plot con una línea de regresión única para todas las regiones pero sin el scatter (Quiero una única linea de regresión)
G_inf_corr <- ggplot(df_avg, aes(x = inflation, y = score, color = region)) +
    geom_point(size = 5) +
    geom_smooth(method = "lm", se = FALSE, linetype = "dashed", size = 2.5, color = "black", formula = y ~ x) +
    scale_color_brewer(palette = "Dark2") +
    labs(
        title = "Correlación entre Inflación y Puntuación de Corrupción por País",
        x = "Inflación Mediana",
        y = "Puntuación de Corrupción Promedio",
        color = "Región"
    )
print(G_inf_corr)
```

### Análisis del gráfico de la Correlación entre el CPI y la Inflación {#analisis-del-grafico-correlacion-cpi-inflacion}

El scatterplot muestra la relación entre la inflación y la puntuación de corrupción promedio por país. A continuación, se presentan algunos puntos clave observados en el gráfico:

1.  **Tendencia General**:
    -   Existe una tendencia negativa entre la inflación y la puntuación de corrupción. Esto sugiere que a medida que aumenta la inflación, la puntuación de corrupción tiende a disminuir, indicando mayores niveles de corrupción.
2.  **Regiones con Alta Inflación**:
    -   Las regiones como Latinoamérica (AME) y África Subsahariana (SSA) muestran una mayor dispersión en los valores de inflación, con algunos países experimentando inflaciones extremadamente altas. Estos países también tienden a tener puntuaciones de corrupción más bajas, lo que indica altos niveles de corrupción.
3.  **Regiones con Baja Inflación**:
    -   Europa Occidental, la Union Europea(WE/EU) y Asia-Pacífico (AP) muestran inflaciones relativamente bajas y puntuaciones de corrupción más altas, lo que indica menores niveles de corrupción. Esto sugiere una mejor gestión económica y políticas más efectivas contra la corrupción en estas regiones.
4.  **Línea de Tendencia**:
    -   La línea de tendencia discontinua en el gráfico refuerza la relación negativa entre la inflación y la puntuación de corrupción. Aunque hay excepciones, la mayoría de los puntos siguen esta tendencia.
5.  **Valores Atípicos**:
    -   Se eliminaron los valores atípicos de inflación (percentil 95) para obtener una representación más clara de la tendencia general. Los valores extremadamente altos de inflación empeoraban la visualización de la relación entre las variables.

En resumen, el gráfico sugiere que existe una correlación negativa entre la inflación y la puntuación de corrupción. Las regiones con alta inflación tienden a tener mayores niveles de corrupción, mientras que las regiones con baja inflación muestran menores niveles de corrupción. Este análisis destaca la importancia de la estabilidad económica y la buena gobernanza en la retención del poder adquisitivo de la moneda.

### Coeficiente de Correlación de Spearman's Rank {#spearman}

#### ¿Por qué este coeficiente?

Utilizo este método debido a que los datos no siguen una distribución normal y hay valores extremos.

#### Calculo

```{r Coeficiente Spearman, echo=TRUE, warning=FALSE}
# Calcular el coeficiente de correlación de Spearman
corr_test <- cor.test(df_melted$inflation, df_melted$score,
                      method = "spearman", use = "complete.obs",
                      exact = FALSE)
# Nota: 
# Nota: Me saltaba el error de que no era posible calcular el coeficiente exacto, por lo que lo he puesto en FALSE, es decir, que no se calcula exactamente.

# Definir el nivel de significancia
alpha <- 0.05

# Mostrar los resultados
cat("Coeficiente de Correlación de Spearman's Rank:", corr_test$estimate, "\n")
if (corr_test$p.value < alpha) {
  cat("p-valor:", corr_test$p.value, ", Se rechaza la hipótesis nula\n")
} else {
  cat("p-valor:", corr_test$p.value, ", No se rechaza la hipótesis nula\n")
}
```

#### Resultados: {#resultados}

El Coeficiente de Correlación de Spearman's Rank calculado entre las columnas `inflation` y `score` ha arrojado los siguientes resultados:

-   **Coeficiente de Correlación de Spearman's Rank**: -0.4098749
-   **p-valor**: 6.571181e-165

#### Interpretación: {#interpretacion}

1.  **Coeficiente de Correlación**:
    -   El valor del coeficiente de correlación de Spearman es -0.4098749, lo que indica una correlación negativa moderada entre la inflación y la puntuación de corrupción.
    -   Esto sugiere que, en general, a medida que aumenta la inflación tambien existe una mayor percepción de la corrupción.
2.  **p-valor**:
    -   El **p-valor** obtenido es extremadamente bajo (6.571181e-165), lo que es mucho menor que el nivel de significancia comúnmente utilizado (**α** = 0.05). Esto significa que podemos rechazar la hipótesis nula de que no existe correlación entre la inflación y la puntuación de corrupción. En otras palabras, la correlación observada es estadísticamente significativa.

En resumen, los resultados del Coeficiente de Correlación de Spearman's Rank sugieren que existe una correlación negativa significativa entre la inflación y la puntuación de corrupción en los datos analizados.

### Visualización de la Correlación e Inflación mediana por Año {#analisis-matriz-correlacion}

```{r correlacion por año, echo=TRUE, warning=FALSE}
# Calcular la correlación entre 'inflation' y 'score' por año
correlation_by_year <- df_melted %>%
    group_by(year) %>% 
    summarise(correlation = cor(inflation, score, method = "spearman", use = "complete.obs"))
# Crear un barplot de la correlación por año
ggplot(correlation_by_year, aes(x = year)) +
    geom_bar(aes(y = correlation, fill = correlation), stat = "identity", color = "white") +

    scale_fill_gradient2(low = "#ff0000", high = "#77ff00", mid = "#6600ff", midpoint = -0.15) +

    geom_bar(data = df_melted %>% group_by(year) %>% summarise(median_inflation = median(inflation, na.rm = TRUE)),
              aes(y = median_inflation / 10), stat = "identity", fill = 'blue', alpha = 0.3) +

        geom_text(data = df_melted %>% group_by(year) %>% summarise(median_inflation = median(inflation, na.rm = TRUE)),
              aes(y = median_inflation / 10, label = round(median_inflation, 2)), vjust = -0.5, size = 4, color = "#000000") +

    geom_text(aes(y = correlation, label = round(correlation, 2)), vjust = 1.1, size = 4) +
    
    scale_color_brewer(palette = "Dark2") +

    labs(title = "Correlación entre Inflación y Puntuación de Corrupción por Año",
         x = "Año",
         y = "              Correlación          Inflación Mediana (Escala 1:10)",
         fill = "Correlación") 
```

**Nota**: El CPI promedio anual no tiene apenas varianza, situandose entre 40 y 43,5 puntos salvo en 1995 que llegó a alcanzar los 60 puntos, que fueron bajando paulatinamente hasta el año 2003 donde comienza la estabilidad.

#### Analisis del Gráfico de la Correlación e Inflación mediana por Año

1.  **Correlación:**
    -   Los colores rojos indican una fuerte correlación negativa, mientras que los colores azulados indican una falta de correlación.
    -   Se observa una tendencia general a la baja en la correlación entre la inflación y la puntuación de corrupción a lo largo de los años pero con bastante varianza.
    -   Por lo general la correlación aumenta a medida que la inflación tambien aumenta, lo que sugiere que la población percibe más corrupción cuando se devalua la moneda.
2.  **Inflación Mediana:**
    -   La inflación mediana se muestra en azul claro en la parte inferior del gráfico.
    -   Se observa un claro patrón de subida y bajada a lo largo de los años similar a una onda.
    -   Picos en 1995, 2008 y 2022.
    -   Minimos en 1999, 2001 y 2005.
    -   Ligera tendencia a la baja, maximos y minimos locales cada vez más bajos.
    -   El ciclo tiene una frecuencia de 13-14 años.
3.  **Interpretación:**
    -   La intersección de la inflación mediana y la correlación indica que la correlación es más fuerte en los años con inflación más alta.
    -   Esto sugiere que la percepción de corrupción está más influenciada por la inflación en los años de crisis económica.
    -   Excepción en 2022, donde la inflación es alta pero la correlación es baja, aparentemente la población no percibe corrupción en los actos políticos durante la crisis del covid, apesar de que la gestión de la crisis fue muy criticada.

## Clustering de Países por Inflación y Puntuación de Corrupción {#clustering-de-paises-por-inflacion-y-puntuacion-de-corrupcion}

### Preparación de los Datos {#preparacion-de-los-datos}

```{r Clustering1, echo=TRUE, warning=FALSE}

# Seleccionar las columnas 'inflation' y 'score' para el clustering
df_cluster <- df_avg[, c("inflation", "score")]

# Normalizar los datos para que tengan media 0 y desviación estándar 1
df_cluster_norm <- scale(na.omit(df_cluster))

# Mostrar los primeros registros del DataFrame normalizado
head(df_cluster_norm)
```

### Clustering {#clustering-jerarquico}

```{r Clustering2, echo=TRUE, warning=FALSE}

# Aplicar el algoritmo de K-means al DataFrame normalizado 'df_cluster_norm'
# - centers: número de clusters a formar (en este caso, 6, el número de regiones)
# - nstart: número de veces que el algoritmo de K-means se ejecutará con diferentes centroides iniciales (en este caso, 177, el número de países)

set.seed(2706)

kmeans_model <- kmeans(df_cluster_norm, centers = 6, nstart = 177)

# Añadir los clusters resultantes del modelo K-means al DataFrame original 'df_avg'
# Lo convierto a factor para que se muestre en el gráfico como datos categóricos
df_avg$kmeans_cluster <- as.factor(kmeans_model$cluster)

# Graficar los clusters de K-means
ggplot(df_avg, aes(x = inflation, y = score, color = kmeans_cluster, shape = region))+
    geom_point(size = 5) +
    scale_color_brewer(palette = "Dark2") +
    scale_shape_manual(values = c(16, 17, 18, 19, 15, 21)) +
    labs(title = "Clustering de Países por Inflación y Puntuación de Corrupción (K-means)",
        x = "Inflación Mediana",
        y = "Puntuación de Corrupción Promedio",
        color = "Cluster (K-means)",
        shape = "Región")
```

## Me he quedado sin ideas asi que le meto otra columna al data set

```{r pib 1, echo=TRUE, warning=FALSE}
df_pib <- read.csv('world_development_data_interpolated.csv')[, 1:2]
print(head(df_pib))
# Filtrar el DataFrame para eliminar las filas cuyo año sea anterior a 1995
df_pib <- df_pib %>% filter(Year >= 1995)
# Crear una lista de correspondencias entre los nombres de países en ambos datasets
country_corrections <- c(
    "United States" = "United States of America",
    "Russia" = "Russian Federation",
    "South Korea" = "Korea, Rep.",
    "North Korea" = "Korea, Dem. People's Rep.",
    "Iran" = "Iran, Islamic Rep.",
    "Egypt" = "Egypt, Arab Rep.",
    "Vietnam" = "Viet Nam",
    "Syria" = "Syrian Arab Republic",
    "Venezuela" = "Venezuela, RB",
    "Yemen" = "Yemen, Rep.",
    "Gambia" = "Gambia, The",
    "Congo (Kinshasa)" = "Congo, Dem. Rep.",
    "Congo (Brazzaville)" = "Congo, Rep.",
    "Tanzania" = "Tanzania, United Rep.",
    "Laos" = "Lao PDR",
    "Kyrgyzstan" = "Kyrgyz Republic",
    "Slovakia" = "Slovak Republic",
    "Brunei" = "Brunei Darussalam",
    "Bahamas" = "Bahamas, The",
    "Congo" = "Congo, Rep.",
    "Côte d'Ivoire" = "Cote d'Ivoire",
    "Hong Kong" = "Hong Kong SAR, China",
    "Korea (South)" = "Korea, Rep.",
    "Saint Lucia" = "St. Lucia",
    "Saint Vincent and the Grenadines" = "St. Vincent and the Grenadines",
    "Taiwan, China" = "Taiwan" 
)

# Reemplazar los nombres de países en df_melted
df_melted$country <- recode(df_melted$country, !!!country_corrections)

# Reemplazar los nombres de países en df_pib
df_pib$Country <- recode(df_pib$Country, !!!country_corrections)
# Unir el DataFrame de inflación y corrupción con el DataFrame de PIB
df_melted <- df_melted %>% inner_join(df_pib, by = c("country" = "Country", "year" = "Year"))
```
